臺灣雲林地方法院民事判決　　　　　　96年度勞簡上字第3 號
上　訴　人　雲林縣工商發展投資策進會
法定代理人　乙○○
訴訟代理人　張智學律師
被　上訴人　甲○○
上列當事人間請求給付資遣費事件，上訴人對於中華民國96 年1
月25日臺灣雲林地方法院斗六簡易庭95年度六勞簡字第5 號第一
審判決提起上訴，本院於民國96年8 月15日言詞辯論終結，茲判
決如下：
    主  文
上訴駁回。
第二審訴訟費用新台幣仟玖佰柒拾伍元由上訴人負擔。
    事  實  及  理  由
壹、程序方面：
一、按起訴，應以訴狀表明訴訟標的及其原因事實，提出於法院
    為之，民事訴訟法第244 條第1 項第2 款定有明文。是起訴
    所主張之訴訟標的，必須與其所由生之原因事實相結合為判
    斷之標準。次按，支付命令之聲請，應表明請求之原因事實
    ；債務人對於支付命令於法定期間合法提出異議者，支付命
    令於異議範圍內失其效力，以債權人支付命令之聲請，視為
    起訴或聲請調解。同法第511 條第3 款、第519 條第1 項各
    有明文。是如原告先聲請支付命令，則其起訴範圍亦應視其
    於支付命令所表明之原因事實而定。
二、經查：本件被上訴人聲請對上訴人發支付命令，經上訴人異
    議後，依民事訴訟法第519 條第1 項規定視為起訴之事件。
    是本件關於被上訴人之起訴範圍，自應以被上訴人於該支付
    命令之請求而定。被上訴人於本件支付命令聲請狀即已表明
    ：「聲請人原本於雲林縣工商發展投資策進會擔任祕書，因
    渠非自動離職，根據雲林縣工商發展投資策進會雲縣工策字
    第54號（應為55號之誤載）函文內容，及該策進會於民國94
    年12月26日會務會議紀錄內容可知，依雲林縣工商發展投資
    策進會人事管理辦法第27條，及勞動基準法（下稱勞基法）
    第16條、第17條及第84條之規定，該會須給付聲請人資遣費
    、終止契約金」等語，有本院95年度促字第16922 號支付命
    令卷宗可稽。亦即被上訴人於原審起訴時所主張之原因事實
    為：「其依據雲林縣工商發展投資策進會雲縣工策字第55號
    函文內容，及該策進會於94年12月26日會務會議紀錄內容，
    對於上訴人有資遣費及終止契約金之請求權存在。」是其於
    上訴人提起上訴後，主張依據雲林縣工商發展投資策進會雲
    縣工策字第55號函文，及該會於94年12月26日會務會議紀錄
    請求資遣費及終止契約金，與原審所主張之原因事實均相同
    ，非屬訴之追加，先予敘明。
貳、實體方面：
一、被上訴人於原審主張：被上訴人自92年10月15日起受僱於上
    訴人擔任祕書，於94年12月31日遭上訴人資遣，由於非自願
    離職，自上訴人所發雲縣工策字第54號（應為55號之誤載，
    被上訴人於本院已更正為55號）函文（下稱系爭函文）及上
    訴人於94年12月26日會務會議紀錄（下稱系爭會議紀錄）觀
    之，依據雲林縣工商發展投資策進會人事管理辦法（下稱人
    事管理辦法）第27條及勞基法第16條、第17條及第84條規定
    ，被上訴人得請求上訴人給付資遣費新台幣（下同）207,04
    5 元及終止契約金相當於1 個月之工資（即預告工資）40,8
    15元，合計247,860 元。詎上訴人遲未給付，為此提起本件
    訴訟。並於原審聲明：上訴人應給付被上訴人247,860 元，
    及自95年1 月2 日起至清償日止按年息百分之5 計算之利息
    。被上訴人於本院除引用原審陳述及舉證外，並補稱：不依
    勞基法請求，僅依系爭函文及會議紀錄請求；離職儲金是依
    人事管理辦法第22條之1 第1 項所設立，金額由被上訴人提
    撥一半，上訴人提撥一半，這是類似勞保的退休金，應不可
    扣抵資遣費。
二、上訴人抗辯意旨：上訴人於原審先以書狀陳稱：前任總幹事
    未提撥福利金，經濟部投資業務處亦否准被上訴人資遣費請
    求，故無法支付。且被上訴人離職原因亦不符合人事管理辦
    法第27條之規定，請求資遣費應無理由。嗣於原審96年1 月
    11日言詞辯論時，認諾被上訴人之請求。上訴人於本院除引
    用原審陳述及舉證外，並補稱：認諾應是針對請求權基礎，
    然原審之訴訟代理人誤會認諾之意義，爰撤銷認諾之意思表
    示；關於兩造所提撥之儲金，上訴人公提部分本金金額為
    70,111元，由於被上訴人非自願離職，依人事管理辦法第22
    條之1 第3 、4 項，並無法領取款項，而系爭會議紀錄並未
    提及該款項，原因在於無法同時請領，既然被上訴人已經同
    意以自願離職之原因領取離職金，本於同一離職事實，應無
    法再領取資遣費；系爭函文及會議紀錄均無法作為請求權基
    礎；上訴人之組織為委員制，並由縣長兼任主任委員，系爭
    會議紀錄所記載之決議事項非委員會所決定，對於上訴人並
    無拘束力。
三、原審以上訴人認諾被上訴人之請求，而為被上訴人勝訴之判
    決，並依職權宣告假執行，上訴人不服提起上訴，並求為判
    決：(一)原判決廢棄；(二)被上訴人在第一審之訴駁回；(三)第一
    、二審訴訟費用均由被上訴人負擔。被上訴人則求為判決：
    (一)上訴駁回；(二)第二審訴訟費用由上訴人負擔。
四、兩造不爭執之事實：
  (一)雲林縣工商發展投資策進會94年12月30日雲縣工策字第55號
    函，及該會94年12月26日之會務會議紀錄，均為真正。
  (二)如本件被上訴人請求有理由，上訴人應給付被上訴人甲○○
    247,860 元。
  (三)系爭離職儲金帳戶即退撫基金專戶是依人事管理辦法第22條
    之1 第1 項之規定所設立。
五、本件之爭點：
  (一)上訴人得否撤銷於原審所為認諾之意思表示？
  (二)被上訴人得否依照系爭函文及會議紀錄請求資遣費及預告工
    資？
  (三)本件資遣是否符合上訴人人事管理辦法第27條之規定？
  (四)被上訴人自上訴人退撫基金專戶所領取之金額，是否可抵充
    資遣費？
六、得心證之理由：
  (一)上訴人不得撤銷於原審所為認諾之意思表示：
    按當事人於言詞辯論時為訴訟標的之捨棄或認諾者，應本於
    其捨棄或認諾為該當事人敗訴之判決，為民事訴訟法第384
    條所明定。所謂為訴訟標的之認諾，係指被告對於原告依訴
    之聲明所為關於某法律關係之請求，向法院為承認者而言，
    最高法院44年台上字第843 號判例參照。上訴人於原審之訴
    訟代理人就被上訴人之本件請求，於原審96年1 月11日言詞
    辯論期日陳稱：「在資遣之前我們新的總幹事有開一個全部
    員工的會議，有宣布要資遣，總幹事也有承諾要想辦法來付
    這一筆資遣費... 我與總幹事及大家討論到這個問題，到法
    院讓審判長判決這個問題，對我們比較有利，如果審判長判
    決我們應該付這筆資遣費，依這個判決書我們就有一個依據
    ，可以向縣政府請求用縣政府第二預備金或其他基金來支付
    這筆資遣費... （問：那被告是認諾有積欠原告資遣費及預
    告期間的工資嗎？這是你們認諾有這個東西？）答：有這個
    東西沒錯；（問：這是認諾？）答：沒有錯」等語，有當次
    庭訊錄音光碟內容之勘驗筆錄在卷可參（見本院卷第109 頁
    背面、110 頁），該勘驗內容之真正，復為兩造所不爭執。
    又上訴人於原審之訴訟代理人就本件訴訟有特別代理權，此
    有委任書1 紙附卷可證（見原審卷第13頁及其背面），足認
    上訴人於原審已就被上訴人對於資遣費及預告工資之請求向
    法院為承認，核屬認諾無誤。上訴人抗辯原審之訴訟代理人
    對事實誤認始為認諾，並請求撤銷於原審所為之認諾云云，
    委無足採。
  (二)本件資遣符合上訴人人事管理辦法第27條之規定，被上訴人
    得依照系爭函文及會議紀錄請求資遣費及預告工資：
  按當事人互相表示意思一致者，無論其為明示或默示，契約
    即為成立，為民法第153 條第1 項所明定。是契約之成立應
    視當事人意思表示是否合致，無須拘泥有無契約等文字，此
    觀條文不以明示或默示之規定即可明之，最高法院17年上字
    第1118號判例意旨參照。
  經查：上訴人於94年12月26日下午3 時召集被上訴人等員工
    開會，會中並做成決議：「2 、工策會陳總幹事勇兆先生裁
    示：對於工策會舊有所屬員工之所須支付所有員工之退休金
    及資遣金由工策會完全負擔」，上訴人旋於94年12月30日發
    函予上訴人，表示被上訴人非自願離職，上訴人將儘速發給
    資遣費207,045 元及終止契約金40,815元等情，有兩造所不
    爭執之系爭會議紀錄及函文各1 份在卷可稽（見本院95年度
    促字第16921 號卷第5 至7 頁），而上開函文及會議紀錄固
    非得據為請求權基礎，然既足已證明兩造就上訴人於被上訴
    人非自願離職後，須給付被上訴人如上金額之資遣費及終止
    契約金乙節已達成合意，則依私法自治及契約自由之原則，
    被上訴人據此請求上訴人給付資遣費及終止契約金，為有理
    由。
  上訴人雖另以其組織為委員制，系爭會議紀錄所記載之決議
    事項非委員會所決定，對於上訴人並無拘束力云云，資為抗
    辯。然查：上訴人於94年12月26日召集員工開會作成前揭決
    議後，旋於94年12月30日以其名義正式發函予被上訴人，明
    確表示將儘速發給上開金額之事實，業如上述，足徵該會議
    之決議確已經過上訴人內部之同意，否則上訴人儘可於事後
    否決該決議之效力，而非於會議後即由其法定代理人正式以
    函文通知被上訴人再次確認該會議所決議之內容，是上訴人
    前揭抗辯，應不足採。
  復按，雲林縣工商發展投資策進會人事管理辦法第27條第1
    項第1 款、第2 項規定：「本會員工如有本會解散、合併或
    編制縮減無法安置工作者，給與資遣。前項資遣人員以其在
    職最後薪資本俸加1 倍為基數，按其工作年資發與資遣費。
    」經查：上訴人之總幹事曾於94年12月26日會議中表示：「
    奉蘇縣長指示為提升工作效能及整體團隊的一致性，與過去
    做一個切割，本會所有員工將全部予以資遣…」等語，有上
    開會議紀錄可參，顯見上訴人係為維持其團隊編制之一致性
    而於未能安置被上訴人工作之下，與被上訴人終止僱傭關係
    ，亦即被上訴人之非自願離職，係因上訴人編制縮減所致，
    此即與上開人事管理辦法第27條第1 項第1 款所稱之編制縮
    減而無法安置工作之情形相符；再者，依系爭函文所附之「
    本會員工退休及資遣費用統計表」所示，上訴人於資遣費1
    欄亦表明係「依據本會人事管理辦法第27條」（見本院95年
    度促字第16922 號卷第6 頁），益徵上訴人亦認為本件資遣
    符合上開辦法之規定。從而，被上訴人依據該辦法第27條請
    求資遣費，洵屬有據。
  (三)被上訴人自上訴人退撫基金專戶所領取之金額，不可抵充資
    遣費：
    系爭退撫基金專戶是依人事管理辦法第22條之1 第1 項之規
    定所設立，此為兩造所不爭執，而上開條文係規定：「本會
    員工退休金、撫卹金，由本會與員工共定撥繳費用建立之退
    休撫卹基金支付之」。又同辦法第16條另規定：「本會每年
    應於人事費中提撥若干金額為福利金，並設立專戶存儲，以
    備支付聘用人員退休金、撫恤金、資遣費及員工生活津貼。
    」是被上訴人所領取離職金之帳戶係為支付退休金及撫卹金
    而設立，並由兩造共同撥款支付；而上開辦法第16條所規定
    之「福利金專戶」始為支付資遣費而設，該金額是由上訴人
    自人事費中所提撥，兩者性質相異，此由上訴人於原審所提
    出之書狀陳稱：「依雲林縣工商發展投資策進會人事管理辦
    法第16條之規定，每年人事費提撥為福利金，設立專戶存儲
    ，以支付人員退休金、撫卹金、資遣費及員工生活津貼，惟
    查前任總幹事並未提撥福利金，無法支付前述費用」（見原
    審卷第7 頁），益徵本件被上訴人請求之資遣費，係依人事
    管理辦法第16條規定之福利金專戶所支付，與被上訴人自退
    撫基金專戶所領取之金額無法相提並論，而被上訴人所領取
    之金額既非上訴人為支付資遣費所設立，則上訴人主張該金
    額應抵充資遣費云云，尚屬無據。
  (四)綜上所述，被上訴人依上訴人所發94年12月30日雲縣工策字
    第55號函及該會94年12月26日會議紀錄，請求上訴人給付
    247,860 元，及自95年1 月2 日起至清償日止按年息百分之
    5 計算之利息，於法有據，應予准許。原審為上訴人敗訴之
    判決，並無不合。上訴意旨指摘原判決不當，求為廢棄改判
    ，為無理由，應予駁回。
七、本件事證已臻明確，兩造其餘攻擊防禦方法及舉證，核與判
    決結果無影響，爰不一一論述，附此敘明。
八、據上論結，本件上訴為無理由，依民事訴訟法第436 條之1
    第3 項、第449 條第1 項、第78條，判決如主文。
中　　華　　民　　國　　96　　年　　8 　　月　　31　　日
               民事第二庭    審判長法  官　林秋火
                                   法  官　陳銘壎
                                   法  官  吳錦佳
以上正本係照原本作成。
不得上訴
中　　華　　民　　國　　96　　年　　8 　　月　　31　　日
                                   書記官  林美鳳
